---
title: "Creation of rawdata"
author: Bernd Panassiti
output: html_document
date: "2024-11-28"
editor_options: 
  chunk_output_type: console
---


```{r setup, include=FALSE}
library(knitr)
opts_knit$set(root.dir='../')                     # definining working directory; or normalizePath('../')
opts_chunk$set(fig.align='center',                # aligns all figures
                echo=TRUE,                        # shows r-code
                message=FALSE,                    # suppresses library outputs
                warnings=FALSE,                   # suppresses library outputs
                tidy=TRUE,  # prevents the source code from running off a pdf page
                dev='pdf')
```

```{r}
#Install/load pacman
if(!require(pacman)){install.packages("pacman");require(pacman)}
#Install packages
p_load("readxl")
```

# Vegetation

veg_layer_red (ohne cf. Arten und Alchemilla pratensis zu A. pratensis agg. hinzugefügt, Viola sp. raus) 

```{r}
GermanSl_dbf <- foreign::read.dbf("data/rawdata/ecodbase.dbf")
veg_xlsx <- readxl::read_excel("data/rawdata/veg.xlsx")
veg_layer_red_xlsx <- readxl::read_excel("data/rawdata/veg_layer_red.xlsx")
vegTreatment_xlsx  <- readxl::read_excel("data/rawdata/veg_treatment.xlsx")
```

# treatments
```{r}
treatment_xlsx <- read_excel("data/rawdata/treatment_neu.xlsx")
```

#Plot Data
```{r}
plot_data_xlsx <- readxl::read_excel("data/rawdata/Plot_Data.xlsx",
                                     col_types = c("text", "numeric", "numeric", 
         "numeric", "text", "text", "numeric", 
         "numeric", "numeric", "numeric", 
         "numeric", "numeric", "numeric", 
         "numeric", "numeric", "numeric", 
         "numeric", "numeric", "numeric", 
         "numeric", "numeric", "numeric", 
         "numeric", "numeric", "numeric", 
         "numeric", "numeric", "numeric", 
         "numeric", "numeric", "numeric", 
         "numeric", "numeric", "numeric", 
         "numeric", "date", "numeric", "numeric", 
         "numeric", "numeric"), na = "NA")

coords_xlsx = readxl::read_excel("data/rawdata/Koordinaten_Plots.xlsx")

```


#Zeigerwerte
```{r}
zeigerwerte_xlsx <- read_excel("data/rawdata/Zeigerwerte_ergaenzt.xlsx")
zeigerwerte_ergaenzt_xlsx <- readxl::read_excel("data/rawdata/Zeigerwerte_ergaenzt.xlsx")


zeigerwerte_mittel_xlsx <- read_excel("data/rawdata/Zeigerwerte_mittel_hl_sl.xlsx")

lichtzahlen_xlsx <- read_excel("data/rawdata/Lichtzahlen.xlsx")
temperaturzahlen_xlsx <- read_excel("data/rawdata/Temperaturzahlen.xlsx")
kontizahlen_xlsx <- read_excel("data/rawdata/Kontinentalitaetszahlen.xlsx")
feuchtezahlen_xlsx <- read_excel("data/rawdata/Feuchtezahlen.xlsx")
reaktionszahlen_xlsx <- read_excel("data/rawdata/Reaktionszahlen.xlsx")
naehrstoffzahlen_xlsx <- read_excel("data/rawdata/Naehrstoffzahlen.xlsx")
salzzahlen_xlsx <- read_excel("data/rawdata/Salzzahlen.xlsx")
temperaturzahlen_xlsx <- readxl::read_excel("data/rawdata/Temperaturzahlen.xlsx")
```


# Forest associatoin
```{r}
waldarten_xlsx <- read_excel("data/rawdata/Waldarten.xlsx")
```

# Red list
```{r}
rl_bayern_xlsx <- read_excel("data/rawdata/RL_Bayern.xlsx")
```

# bioflor, phytosociology, biotop $30

Bestimmungsschlüssel für Flächen nach §30 BNatSchG/Art. 23 BayNatSchGStand

Tafel 33: Grünland mittlerer bis höherer Gebirgslagen
Kriterien für Tafel 33
Die Gesamtdeckung der Arten des obenstehenden Blocks muss
mindestens 50 % betragen (A ≥ 4).
Es müssen mindestens eine der mit 1 bezeichneten Arten, zwei der mit 2 bezeichneten, drei der mit 2 oder 3 bezeichneten Arten oder vier der mit 2, 3 oder 4 bezeichneten Arten vorkommen.


Tafel 34: Grünland mäßig frischer bis trockener Standorte (von Tafel 9, 30 oder 41)
Kriterien für Tafel 34
1. Die Gesamtdeckung der unten aufgeführten Arten muss mindestens 25 % betragen (A ≥ 3).*
stehenden Blocks sind nicht
2. Es müssen mindestens eine der mit 1 bezeichneten Arten, zwei der mit 2 bezeichneten, drei der mit 2 oder 3 bezeichneten Arten oder vier der mit 2, 3 oder 4 bezeichneten Arten vorkommen.


Tafel 35: Grünlandbestände auf Mager- oder Trockenstandorten mittlerer und tieferer Lagen
Trockenrasen, Halbtrockenrasen, Sandmagerrasen, Borstgrasrasen und andere Magerrasengesellschaften in der Regel zweimal jährlich
(extensiv beweidet bzw. i.d.R. nur einmal jährlich gemäht, inkl. junge magere Brachen)

Kriterien für Tafel 35
Es müssen mindestens eine der mit 1 bezeichneten Arten, zwei der mit 2 bezeichneten oder 3 der mit 2 oder 3 bezeichneten Arten vorkommen.

```{r}
bioflorBiotop_xlsx <- read_excel("data/rawdata/BiolFlor_biotop.xlsx",
                                  na = "NA")
```


# save
```{r}
save(
  plot_data_xlsx,coords_xlsx,
  veg_xlsx,veg_layer_red_xlsx,
  vegTreatment_xlsx,
  GermanSl_dbf,
  treatment_xlsx,
  #indicator values
  zeigerwerte_xlsx,zeigerwerte_ergaenzt_xlsx,
  zeigerwerte_mittel_xlsx,
  
  lichtzahlen_xlsx,
  temperaturzahlen_xlsx,
  kontizahlen_xlsx,
  feuchtezahlen_xlsx,
  reaktionszahlen_xlsx,
  naehrstoffzahlen_xlsx,
  salzzahlen_xlsx,
  temperaturzahlen_xlsx,
  
  # forest association, RL
  waldarten_xlsx,rl_bayern_xlsx,
  bioflorBiotop_xlsx,
  file="data/rawdata.RData")
```
