---
title: "Descriptive analyses"
author: "Bernd Panassiti"
date: 'created: 28.11.2024, last modified: `r format(Sys.Date(), format="%d.%m.%Y")`'
output: pdf_document
editor_options:
  chunk_output_type: console
---

```{r setup, include=FALSE}
library(knitr)
opts_knit$set(root.dir='../')                     # definining working directory; or normalizePath('../')
opts_chunk$set(fig.align='center',                # aligns all figures
                echo=TRUE,                        # shows r-code
                message=FALSE,                    # suppresses library outputs
                warnings=FALSE,                   # suppresses library outputs
                tidy=TRUE,  # prevents the source code from running off a pdf page
                dev='pdf')
```

# Load packages
```{r}
#Install/load pacman
if(!require(pacman)){install.packages("pacman");require(pacman)}
#Install packages
p_load(tidyverse,dplyr,ggplot2,ggpubr,rcompanion,magrittr)
```

# Load working data
```{r}
load("data/workingdata.RData")
```


# Number of species
```{r Grundlegende Statistik}
# Mittlere Artenzahl aller Almen im verbuschten und unverbuschten Bereich

result <- plot_data %>%
  group_by(Verbuschung) %>%
  summarise(
    Mittlere_Artenzahl = mean(Gesamtartenzahl),
    Standardabweichung = sd(Gesamtartenzahl),
    Median_Artenzahl = median (Gesamtartenzahl))
result
mean(plot_data$Gesamtartenzahl)
sd(plot_data$Gesamtartenzahl)
# Mittelwert verbuscht   = 36,1
# Mittelwert unverbuscht = 38,4

veg_layer_red <- t(veg_layer_red)
veg_layer_red <- as.data.frame(veg_layer_red)
veg_layer_red$species <- rownames(veg_layer_red)
rownames(veg_layer_red) <- NULL

veg_layer_red_long <- veg_layer_red %>%
  pivot_longer(
    cols = -species,                # Alle Spalten außer "Artname"
    names_to = "Plot_ID",
    values_to = "Deckungsgrad"
  )

veg_artenzahlen <- merge(veg_layer_red_long, plot_data, by = "Plot_ID", all.x = TRUE)

veg_artenzahlen <- veg_artenzahlen %>%
  dplyr::select(Plot_ID, species, Alm, Gesamtartenzahl, Verbuschung, Cover_Juvenile, Deckungsgrad)


veg_artenzahlen <- veg_artenzahlen %>%
  filter(Deckungsgrad != 0)


veg_artenzahlen %>%
  group_by(Verbuschung) %>%
  summarise(Anzahl_Arten = n_distinct(species)) 


```

Number of species
control: 188
treatment: 214



```{r}
# Artentabelle vorbereiten: Doppelte Arten summieren, Spalte von veg_summed in richtige Reihenfolge bringen --> Artenzahlen in Excel berechnen und in Plot_Data hinzufügen


veg_summed <- veg[, -2] # Layerspalte löschen
veg_summed <- aggregate(. ~ species, data = veg_summed, FUN = sum) # gleiche Arten addieren
veg_summed <- veg_summed %>% column_to_rownames("species")
veg_summed <- t(veg_summed)
veg_summed <- as.data.frame(veg_summed)
veg_summed <- veg_summed %>% rownames_to_column("Plot_ID")
veg_summed <- veg_summed[match(plot_data$Plot_ID, veg_summed$Plot_ID), ]
rownames(veg_summed) <- NULL

#openxlsx::write.xlsx(veg_summed, file = "/results/vegetationTable_sum.xlsx")
```




# Boxplots for species richness
## Comparison of control and treatment
```{r}
df <- plot_data %>%
  mutate(
    Verbuschung = factor(Verbuschung, levels = c(0, 1), 
                         labels = c("unverbuscht", "verbuscht")))

df <- df %>%
  mutate(Plot_ID = str_replace(Plot_ID, "^(.).", "\\1")) # Behalte den ersten Buchstaben und entferne den zweiten


plot_data_paired <- df %>%
  pivot_wider(names_from = Verbuschung, values_from = Gesamtartenzahl, id_cols = Plot_ID) %>%
  drop_na()

t_test_result <- t.test(plot_data_paired$unverbuscht, plot_data_paired$verbuscht, paired = TRUE)

# Ergebnisse anzeigen
print(t_test_result)

ggplot(df, aes(x = Verbuschung, y = Gesamtartenzahl, fill = Verbuschung)) +
  geom_boxplot() +
  theme_minimal() +
  labs(
    title = "Artenzahlen in verbuschten und unverbuschten Plots",
    x = "",
    y = "Anzahl der höheren Pflanzenarten",
  ) +
  scale_fill_manual(values = c("unverbuscht" = "#4CAF50", "verbuscht" = "#FF6347"))+
 ggpubr::stat_compare_means(
    comparisons = list(c("verbuscht", "unverbuscht")),
    paired = TRUE,
    label = "p.signif",  # Zeigt Signifikanz
    label.x = 1.5,  # Position des Textes auf der x-Achse
    label.y = max(plot_data$Gesamtartenzahl) + 1  # Position des Textes auf der y-Achse
  ) +
  annotate("text", x = 1.5, y = max(plot_data$Gesamtartenzahl) + 2, label = paste("p =", format(t_test_result$p.value, digits = 3)))
```

Significant different plant species richness between control and treatment.

## Differences between pastures
```{r Boxplots}
df <- plot_data %>%
  mutate(
    Verbuschung = factor(Verbuschung, levels = c(0, 1), 
                         labels = c("unverbuscht", "verbuscht")))

df <- df %>%
  mutate(Plot_ID = str_replace(Plot_ID, "^(.).", "\\1")) # Behalte den ersten Buchstaben und entferne den zweiten




# Für die einzelnen Almen
hist(df$Gesamtartenzahl, main = "Histogramm von Gesamtartenzahl", xlab = "Artenzahlen", breaks = 20)
shapiro.test(df$Gesamtartenzahl) # --> Normalverteilt
#levene Test für Homogenität
car::leveneTest(df$Gesamtartenzahl, plot_data$Alm) #--> keine Homgentität der Varianzen, Annahmen für Anova nicht erfüllt -> Kruskal Wallis Test



#Kruskal Wallis Test
kruskal.test(df$Gesamtartenzahl~plot_data$Alm)


#pairwise.wilcox.test(plot_data_spTable$Gesamtartenzah,
                      # plot_data$Alm, 
                      # p.adjust="bonferroni")

#dunn-Test mit Buchstaben
PT2 = FSA::dunnTest(Gesamtartenzahl ~ Alm, data=plot_data,
              method="holm")

PT3= PT2$res

PT3
#openxlsx::write.xlsx(PT3, file = "results/Dunn_Test_Teststatistik.xlsx")

### Create compact letter display
cld <- rcompanion::cldList(P.adj ~ Comparison, data=PT3,
        threshold  = 0.05)
# Leerzeichen für Königsbach 2 hinzufügen
cld$Group <- gsub("Königsbachalm2", "Königsbachalm 2", cld$Group)

set.seed(42)  # Seed für Reproduzierbarkeit
custom_colors <- c(
  "Saletalm" = "darkgreen",
  "Engertalm" = "#3357FF",
  "Bindalm" = "darkorange",
  "Königsbachalm" = "springgreen2",
  "Halsalm" = "peachpuff",
  "Königsbachalm 2" = "firebrick",
  "Mittereisalm" = "lightskyblue",
  "Königsbergalm" = "gold"
)


# Mit Signifikanzbuchstaben und Mittelwert
ggplot(df, aes(x = Alm, y = Gesamtartenzahl, fill = Alm)) +
  geom_boxplot(outlier.shape = NA) +  # Boxplot ohne Outlier
  geom_jitter(width = 0.2, size = 2, alpha = 0.8, shape = 21, color = "black", stroke = 0.5) +
  # Buchstaben aus dem cld-DataFrame hinzufügen
  geom_text(data = cld, aes(x = Group, y = max(plot_data$Gesamtartenzahl) + 1, 
                            label = Letter), 
            inherit.aes = FALSE, vjust = 0) +
  theme_minimal() +
  labs(
    title = "Comparison of plant species richness between mountain pastures",
    x = "Mountain pasture",
    y = "Plant species richness",
    shape = "Legend"
  ) +
  scale_fill_manual(values = custom_colors) +
  theme(
    axis.text.x = element_text(size = rel(0.8), angle = 45, hjust = 1))+
    stat_summary(
    fun = mean, 
    aes(shape = "Mittelwert"), # Verknüpfung mit dem Legendenwert
    geom = "point", 
    size = 5,
    color = "black", 
    fill = "white",
    show.legend = FALSE
  )

```


## Separately for each mountain pastures
### Wilcox test
```{r}
# Gepaarter Wilcoxon-Test und T-Test
plot_data_t_test <- data.frame(
  Plot_ID = plot_data$Plot_ID,
  Alm = plot_data$Alm,
  Verbuschung = plot_data$Verbuschung,
  Gesamtartenzahl = plot_data$Gesamtartenzahl
)

# Normalverteilung prüfen
plot_data_t_test %>%
  group_by(Alm, Verbuschung) %>%
  summarise(
    p_value = shapiro.test(Gesamtartenzahl)$p.value,
    .groups = "drop"
  ) # --> Manche Almen haben keine normalverteilten Artenzahlen!


plot_data_t_test <- plot_data_t_test %>%
  mutate(Plot_ID = str_replace(Plot_ID, "^(.).", "\\1")) # Behalte den ersten Buchstaben und entferne den zweiten


# Gepaarten Wilcoxon-Test für jede Alm
wilcox_test_results <- plot_data_t_test %>%
  filter(!is.na(Gesamtartenzahl)) %>% # Fehlende Werte entfernen
  group_by(Alm) %>%
  summarise(
    wilcox_test = list(
      wilcox.test(
        Gesamtartenzahl[Verbuschung == 0],
        Gesamtartenzahl[Verbuschung == 1],
        paired = TRUE
      )
    )
  )

#  Ergebnisse
wilcox_p_values <- wilcox_test_results %>%
  mutate(p_value = map_dbl(wilcox_test, ~ .x$p.value))

# Ergebnisse mit p-Werten 
wilcox_p_values # --> Keine Signifikanz

```

### Plot
```{r}
df <- plot_data %>%
  mutate(
    Verbuschung = factor(Verbuschung, levels = c(0, 1), 
                         labels = c("unverbuscht", "verbuscht")))

df <- df %>%
  mutate(Plot_ID = str_replace(Plot_ID, "^(.).", "\\1")) # Behalte den ersten Buchstaben und entferne den zweiten


annotation_data_neu <- wilcox_p_values
annotation_data_neu <- annotation_data_neu %>%
  mutate(
    significance = case_when(
      p_value < 0.001 ~ "***", # Drei Sternchen für p < 0.001
      p_value < 0.01  ~ "**",  # Zwei Sternchen für p < 0.01
      p_value < 0.05  ~ "*",   # Ein Sternchen für p < 0.05
      TRUE            ~ "ns"   # Kein Sternchen, wenn nicht signifikant
    )
  )
annotation_data_neu$Alm <- as.factor(annotation_data_neu$Alm)



df1 <- data.frame(
  Alm = df$Alm,
  Verbuschung = df$Verbuschung,
  Gesamtartenzahl = df$Gesamtartenzahl)

# Step 1: Create df2 and AlmLabel before arranging
df2 <- plot_data %>%
  group_by(Alm) %>%
  summarise(elv = round(mean(Elevation)), .groups = "drop") %>%
  mutate(AlmLabel = paste0(Alm, "\n(", elv, " m asl)"))

# Step 2: Order by elevation and set factor levels accordingly
df2 <- df2 %>%
  arrange(elv) %>%
  mutate(AlmLabel = factor(AlmLabel, levels = AlmLabel))

# Step 3: Merge and preserve factor levels
df3 <- merge(df1, df2, by = "Alm", all.x = TRUE)
df3$AlmLabel <- factor(df3$AlmLabel, levels = levels(df2$AlmLabel))

plot_data_reduziert <- df3


line_y_position <- max(plot_data_reduziert$Gesamtartenzahl, na.rm = TRUE) + 5
annotation_data_neu$line_y_position <- max(plot_data_reduziert$Gesamtartenzahl, na.rm = TRUE) + 1
annotation_data_neu = merge(annotation_data_neu,df2,by="Alm",all.x = TRUE)


# Berechnung der Stichprobenanzahl für jedes Boxplotpaar
sample_sizes <- plot_data_reduziert %>%
  group_by(Alm, AlmLabel,Verbuschung) %>%
  summarise(n = n(), .groups = "drop") %>%
  pivot_wider(names_from = Verbuschung, values_from = n, values_fill = 0) %>%
  mutate(label = paste0("n = ", unverbuscht, " | ", verbuscht))


Appendix_S5 = ggplot(plot_data_reduziert, aes(x = AlmLabel, y = Gesamtartenzahl, fill = Verbuschung)) +
  geom_boxplot() +
  theme_minimal() +
  labs(
    title = "",
    x = "",
    y = "Plant species richness",
    fill = "Treaments") +
    scale_fill_manual("Treatments:",values = 
                       rev(ggsci::pal_jco("default")(3))[c(2,3)],
                    labels = c("unverbuscht" = "Control", "verbuscht" = "Encroachment")) +
  stat_summary(# Mittelwerte anzeigen und zur Legende hinzufügen
    fun = mean, 
    geom = "point", 
    aes(group = Verbuschung, shape = "Mittelwert"),  # Gruppierung beibehalten
    position = position_dodge(width = 0.75),# Verschiebt Quadrate passend zu den Boxplots
    size = 4,  # Größe des Quadrats  # Quadrat
    color = "black", 
    fill = "white",
    show.legend = FALSE) +
  geom_text( # Text für die Stichprobenanzahl unter den Boxplots
    data = sample_sizes,
    aes(x = AlmLabel, y = -1, label = label),
    inherit.aes = FALSE,
    vjust = 2,  # Textposition anpassen
    color = "black") +
  geom_segment(# Horizontale Klammer zwischen den Boxplots
    data = annotation_data_neu,
    aes(
      x = as.numeric(AlmLabel) - 0.2,    # Position des ersten Boxplots (links)
      xend = as.numeric(AlmLabel) + 0.2, # Position des zweiten Boxplots (rechts)
      y = line_y_position + 2,      # Y-Position der Linie (auf der Höhe des Boxplots)
      yend = line_y_position + 2),  # Endpunkt der Linie (auf gleicher Höhe)
    inherit.aes = FALSE,
    linetype = "solid",
    linewidth = 1) +
  geom_segment(# Vertikale Linien zu den Boxplots
    data = annotation_data_neu,
    aes(
      x = as.numeric(AlmLabel) - 0.2,    # Linke Seite des ersten Boxplots
      xend = as.numeric(AlmLabel) - 0.2, # Linke Seite der vertikalen Linie
      y = line_y_position,          # Höhe der Linie zur Signifikanz
      yend = line_y_position + 2),  # Position der unteren Boxplot-Kante (anpassen)
    inherit.aes = FALSE,
    linetype = "solid",
    linewidth = 1) +
  geom_segment(
    data = annotation_data_neu,
    aes(
      x = as.numeric(AlmLabel) + 0.2,    # Rechte Seite des zweiten Boxplots
      xend = as.numeric(AlmLabel) + 0.2, # Rechte Seite der vertikalen Linie
      y = line_y_position,          # Höhe der Linie zur Signifikanz
      yend = line_y_position + 2),  # Position der unteren Boxplot-Kante (anpassen)
    inherit.aes = FALSE,
    linetype = "solid",
    linewidth = 1) +
  geom_segment(
    data = annotation_data_neu,
    aes(
      x = as.numeric(AlmLabel),         # Linke Seite des ersten Boxplots
      xend = as.numeric(AlmLabel),      # Linke Seite der vertikalen Linie
      y = line_y_position + 3,     # Höhe der Linie zur Signifikanz
      yend = line_y_position + 2), # Position der unteren Boxplot-Kante (anpassen)
    inherit.aes = FALSE,
    linetype = "solid",
    linewidth = 1)+
  geom_text( # Text für die Signifikanz
    data = annotation_data_neu,
    aes(
      x = as.numeric(AlmLabel),   # Position der Signifikanz (mittig zwischen den Boxplots)
      y = line_y_position +5,# Höher als die Linie
      label = significance),
    inherit.aes = FALSE) +
  scale_shape_manual(values = c("Mittelwert" = 22)) + 
  # X-Achsenbeschriftung rotieren
  theme(axis.text.x = element_text(size = 14, 
                                   angle = 45, 
                                   hjust = 1)); Appendix_S5

```

# Ellenberg indicator values

## Data preparation
```{r}
df1 <- zeigerwerte_mittel %>% dplyr::rename(
  site_id = Plot_ID,
  pasture = Alm,
  light = Lichtzahl,
  temperature = Temperaturzahl,
  moisture = Feuchtezahl, 
  reaction = Reaktionszahl,
  nutrient = Naehrstoffzahl,
  continentality = Kontinentalitaetszahl
) 

df2 = plot_data %>% dplyr::select(
  site_id = Plot_ID,
  encroachment = Verbuschung
)

levels(df2$encroachment) = c("control", "encroachment")

df = merge(df1,df2,by="site_id",all.x=TRUE)

df_long<- df %>%
  pivot_longer(
    cols = c(light, temperature, moisture, reaction, nutrient,continentality),
    names_to = "indicator",
    values_to = "value"
  )

# Calculate sample size per group per indicator
sample_sizes <- df_long %>%
  group_by(indicator, encroachment) %>%
  summarise(n = n(), .groups = "drop")


# Create a named vector for labeling
label_mapping <- sample_sizes %>%
  mutate(label = paste0(encroachment, "\n(n=", n, ")")) %>%
  select(indicator, encroachment, label)

# Create a named list of named vectors
label_list <- label_mapping %>%
  split(.$indicator) %>%
  lapply(function(df) setNames(df$label, df$encroachment))

# Create a df for annotations
label_df <- df_long %>%
  group_by(indicator, encroachment) %>%
  summarise(n = n(), .groups = "drop") %>%
  mutate(
    label = paste0("n = ", n)) %>% 
  dplyr::filter(!indicator %in% 
                            c("continentality","moisture"))
```


## Boxplot
```{r}
Fig5=df_long %>% dplyr::filter(!indicator %in% 
                            c("continentality","moisture"))%>%
ggplot(aes(x = encroachment, y = value, fill = encroachment)) +
  geom_boxplot(position = position_dodge(width = 0.8)) +
   geom_text(data = label_df, aes(label = label, y = 0), vjust = 1.5, 
             size = 3, color = "black") +
  facet_wrap(~ indicator, scales = "fixed") +
  stat_compare_means(
    comparisons = list(c("control", "encroachment")),
    method = "wilcox.test",
    label = "p.signif",
    label.y = 8.5,
    tip.length = 0.01     # adds the horizontal bracket
  ) +
  labs(
    title = "",
    x = "",
    y = "Ellenberg indicator value"
  ) +
  scale_y_continuous(breaks = scales::pretty_breaks(n = 5), 
                     limits = c(0, 9)) +
   coord_cartesian(clip = "off") +# allos text below 0
  theme_minimal() +
  theme(
    axis.text.x = element_text(size = 11,
                               angle = 45, 
                               hjust = 1,
                               face = "bold"),
    strip.text = element_text(size = 12, 
                              face = "bold",
     margin = margin(b = 14)),
    panel.spacing = unit(1, "lines"))+
  scale_fill_manual("Treatments:",values = 
                       rev(ggsci::pal_jco("default")(3))[c(2,3)]); Fig5
```

## Wilcox test
```{r}
# Example: Wilcoxon per indicator
pvals <- df_long %>%
  group_by(indicator) %>%
  summarise(p = wilcox.test(value ~ encroachment)$p.value) %>%
  mutate(p_formatted = format.pval(p, digits = 3, eps = 0.001))
```


 A tibble: 6 × 3
  indicator             p p_formatted
  <chr>             <dbl> <chr>      
1 continentality 0.193    0.19270    
2 light          0.000556 < 0.001    
3 moisture       0.275    0.27535    
4 nutrient       0.00212  0.00212    
5 reaction       0.532    0.53175    
6 temperature    0.113    0.11252 

# save plots
```{r}
save(
  Fig5,Appendix_S5,
  file="results/descriptive_analyses-final_plots.RData"
)
```




